【裁判字號】    95,訴,369
【裁判日期】    950731
【裁判案由】    毒品危害防制條例
【裁判全文】
臺灣高雄地方法院刑事判決               95年度訴字第369號
公  訴  人  臺灣高雄地方法院檢察署檢察官
被      告  甲○○
                    （現另案於臺灣高雄第二監獄執行中）
上列被告因違反毒品危害防制條例案件，茲經檢察官提起公訴（
95年度毒偵字第447 號）及移送併辦（95年度毒偵字第4305號、
第5226號），並經本院合議庭裁定由受命法官獨任進行簡式審判
程序，本院判決如下：
   主  文
甲○○連續施用第一級毒品，處有期徒刑拾月。扣案如附表所示
之海洛因，沒收銷燬之；扣案之注射針筒貳支，均沒收。
    事  實
一、甲○○前於民國93年間，因施用毒品案件，經本院以93年度
    毒聲字第1497號裁定送觀察、勒戒後，認有繼續施用毒品之
    傾向，由本院以93年度毒聲字第2278號裁定令入戒治處所施
    以強制戒治，而於94年6 月23日停止強制戒治釋放，並於94
    年10月28日強制戒治期滿未經撤銷而執行完畢。詎甲○○仍
    不知悔改，竟於強制戒治執行完畢後5 年內，復基於施用第
    一級毒品之概括犯意，連續自94年12月2 日起至95年5 月31
    日止，在其位於高雄市○鎮區鎮○路263 巷15號，以針筒注
    射之方式，施用第一級毒品海洛因多次。嗣於下列時、地為
    警查獲：(1)94年12月16日上午11時30分許，在其前揭住處前
    ，為警查獲，並扣得如附表所示之白色粉末1 包，以及甲○
    ○所有預備供其施用第一級毒品所用之注射針筒2 支。(2)95
    年4 月8 日18下午6 時55分許，在其前揭住處附近公園，為
    警查獲，採尿送驗。(3)同年5 月31日下午4 時10分許，因案
    通緝，為警在高雄市前鎮區○○○街57巷76號前查獲，經其
    同意採取尿液送驗。
二、案經高雄市政府警察局小港分局、前鎮分局報告臺灣高雄地
    方法院檢察署檢察官偵查起訴及移送併辦。
    理  由
一、本件被告甲○○所犯係死刑、無期徒刑、最輕本刑為3 年以
    上有期徒刑以外之罪，其於準備程序中就被訴事實為有罪之
    陳述，經本院告知簡式審判程序之旨，並聽取公訴人及被告
    意見後，合議庭裁定由受命法官獨任進行簡式審判程序，合
    先敘明。
二、經查：
  (一)上揭連續施用第一級毒品海洛因之事實，業據被告於本院審
    理時供承不諱，而被告先後3 次為警查獲所採之尿液檢體，
    均送高雄市立凱旋醫院，以酵素免疫分析法及氣相層析質譜
    儀法檢驗結果，均呈現嗎啡陽性反應，此有該醫院94年12月
    26日、95年4 月17日、同年6 月12日濫用藥物尿液檢驗報告
    共3 紙，以及高雄市政府警察局小港分局嫌疑人尿液代碼與
    姓名對照表（代號：J-661 號）、高雄市政府警察局前鎮分
    局查獲煙毒麻醉藥品案件犯罪嫌疑人姓名對照表（代號：11
    9 號）、高雄市政府警察局小港分局嫌疑人尿液代碼與姓名
    對照表（代號：J-844 號）各1 份附卷可稽，另扣案如附表
    所示之白色粉末1 包，經送法務部調查局鑑驗結果，確係第
    一級毒品海洛因（淨重0.12公克，空包裝重0.18公克）無訛
    ，有該局調科壹字第000000000 號鑑定通知書1 紙在卷可參
    ，復有被告所有預備供其施用第一級毒品之注射針筒2 支扣
    案可憑，是被告連續施用第一級毒品海洛因之犯行，應堪認
    定。
  (二)又被告於94年12月16日上午某時許，進入藥局購買扣案之注
    射針筒2 支，隨即自藥局走出，因手中未持任何手提袋，且
    進入藥局之時間短暫，在旁之員警即證人張簡士賢根據以往
    辦案經驗，懷疑被告涉嫌持有毒品，並準備施用，隨一路跟
    監被告，俟被告抵達其前揭住處，尚未進入屋內時，證人張
    簡士賢隨即趨前將被告攔下，要求被告將身上之違禁物品交
    出，被告因而依指示將身上藏放如附表所示之第一級毒品海
    洛因1 包及扣得之注射針筒2 支交予證人張簡士賢，因而查
    獲被告本件施用毒品案件，此經證人張簡士賢到庭結稱屬實
    ，且為被告所不爭，是依前所述，證人張簡士賢跟監尾隨被
    告自藥局返回住處時，主觀上即已懷疑被告涉嫌持有毒品，
    因而在被告進入住宅前，將被告攔下，並要求被告將身上藏
    放之違禁物品交出，則被告不論係出於自願或誤認其有服從
    證人張簡士賢指示之義務，而將身上藏放之第一級毒品海洛
    因與注射針筒交予證人張簡士賢，因業已遭司法警察發覺，
    而要求被告主動配合，而與刑法第62條所稱「對於未發覺之
    犯罪自首」之要件不符，故被告主張其主動交出第一級毒品
    海洛因，應構成自首乙節，容有誤會。
  (三)被告前於93年間，因施用毒品案件，經本院以93年度毒聲字
    第1497號裁定送觀察、勒戒後，認有繼續施用毒品之傾向，
    由本院以93年度毒聲字第2278號裁定令入戒治處所施以強制
    戒治，而於94年6 月23日停止強制戒治釋放，並於94年10月
    28日強制戒治期滿，未經撤銷而執行完畢等情，有臺灣高等
    法院被告前案紀錄表1 份在卷可攷，雖檢察官漏未依毒品危
    害防制條例第23條第1 項規定，就被告該次施用毒品案件，
    為不起訴處分，然因毒品危害防制條例第20條第3 項、同條
    例第23條第2 項，業已將舊法就再犯之界定時點為不起訴處
    分或不付審理裁定，修正為觀察勒戒或強制戒治執行完畢釋
    放，則本案被告自94年12月2 日起至95年5 月31日止之連續
    施用第一級毒品行為，既然均係在其於94年10月28日強制戒
    治期滿而執行完畢後，5 年內再犯毒品危害防制條例第10條
    第1 項之罪，依毒品危害防制條例第23條第2 項規定，即應
    依法追訴、處罰，尚不因檢察官未就前案施用毒品案件為不
    起訴處分，而異其處理程序。
三、論罪科刑：
  (一)核被告所為，係犯毒品危害防制條例第10條第1 項之施用第
    一級毒品罪。被告持有第一級毒品後進而施用，其持有之低
    度行為應為施用之高度行為所吸收，故不另論其持有毒品罪
    。
  (二)按刑法第11條規定：「本法總則於其他法律有刑罰或保安處
    分之規定者，亦適用之」，而刑法施行法於94年2 月2 日修
    正公布，且自公布日起第3 日即自同月5 日起施行，依該法
    第10條之1 規定，94年1 月7 日立法院三讀通過修正之刑法
    （業經總統於同年2 月2 日，以華總一義字第0940 0014901
    號令公布），自95年7 月1 日施行，而修正後之刑法第11條
    將原先「本法總則於其他法令有刑罰之規定者，亦適用之。
    但其他法令有特別規定者，不在此限」修正為「本法總則於
    其他法律有刑罰或保安處分之規定者，亦適用之。但其他法
    律有特別規定者，不在此限」，除將「法令」一詞改為「法
    律」外，並增列設有保安處分之法律，亦可適用刑法總則之
    規定，因無關刑罰權形成、成罪或科刑之規範，僅係使刑法
    以外刑事特別法，得以一體適用刑法總則之過渡條款，固無
    須比較新舊法。惟修正後刑法將連續犯之規定刪除，被告行
    為後，刑法已有變更，應依新修正之刑法第11條、同法第2
    條第1 項所規定之「從舊從輕」原則，比較新舊法，以資決
    定應適用之法律。至於刑法第2 條之規定，係規範行為後法
    律變更所生新舊法律比較適用之準據法，新修正之刑法於95
    年7 月1 日施行後，即不再適用修正前之刑法第2 條（最高
    法院95年5 月23日刑事庭第8 次會議決議參照）。被告自94
    年12月2 日起至95年5 月31日止，連續施用第一級毒品之行
    為，時間緊接，犯罪基本構成要件，為連續犯，依行為時法
    即修正前刑法第56條之規定，應論以一罪，並得加重其刑至
    二分之一，因修正後之刑法，業已刪除刑法第56條關於連續
    犯從一重處斷，並加重其刑之規定，從而依裁判時之刑法規
    定，被告所犯多次施用第一級毒品案件，應予分論併罰，顯
    屬較不利於被告之規定，從而，應依刑法第2 條第1 項前段
    規定，適用較有利於行為人之修正前刑法。至於沒收為從刑
    之一種，且與主刑有從屬關係，依刑法第2 條第1 項就主刑
    比較結果，應適用最有利之修正前舊法時，依從刑附屬於主
    刑之原則，自不得就新舊法予以割裂適用，應一律適用修正
    前之舊法，附此敘明。
  (三)被告自94年12月2 日起至95年5 月31日止，先後多次施用第
    一級毒品海洛因之行為，時間緊接，犯罪構成要件相同，顯
    係基於概括之犯意反覆為之，為連續犯，應依修正前刑法第
    56條之規定，論以一罪，並加重其刑；公訴意旨雖僅就被告
    於94年12月2 日及同月16日13時40分回溯24小時內某時許之
    施用第一級毒品海洛因部分，提起公訴，漏未就被告其餘施
    用第一級毒品部分，一併起訴，然未經起訴部分與起訴並經
    本案論罪科刑部分，具有連續犯之裁判上一罪關係，而為起
    訴效力所及，本院自得併為審理。
  (四)本院審酌被告前因施用毒品案件，經勒戒、觀察及強制戒治
    程序後，仍未戒絕毒品，再犯相同之罪，顯見其無戒毒悔改
    之意，有再入監矯治必要，並念其施用毒品乃自戕一己之身
    體健康，且犯後已坦承犯行，態度良好等一切情狀，量處如
    主文所示之刑。
  (五)被告於94年12月16日為警查獲時所扣得如附表所示之白色粉
    末1 包，業經鑑定確含第一級毒品海洛因無訛，已如前述，
    而包裝袋與其上殘留之毒品，已難以分析剝離，俱應依毒品
    危害防制條例第18條第1 項前段規定，不問屬於犯人與否，
    均沒收銷燬之；至送鑑耗損之海洛因粉末既已滅失，自無庸
    再予宣告沒收銷燬之必要。而被告當日除為警扣得如附表所
    示之第一級毒品海洛因粉末外，尚為警扣得注射針筒2 支，
    雖扣押物品目錄表疏未記載扣得該2 支注射針筒，惟此已據
    被告與證人張簡士賢陳稱在卷，且該注射針筒2 支係被告購
    得，預備供其施用第一級毒品海洛因所用，亦經被告自承在
    卷，爰均依修正前刑法第38條第1 項第2 款規定，併予宣告
    沒收。
據上論斷，應依刑事訴訟法第273 條之1 第1 項、第299 條第1
項前段，毒品危害防制條例第10條第1 項、第18條第1 項前段，
刑法第11條、第2 條第1 項前段，修正前刑法第56條、第38條第
1 項第2 款，判決如主文。
本案經檢察官乙○○到庭執行職務。
中    華    民    國    95    年    7     月    31    日
                  刑事第十庭  法  官  高增泓
以上正本證明與原本無異。
如不服本判決，應於收受送達後10日內向本院提出上訴書狀。
中    華    民    國    95    年    7     月    31    日
                              書記官  林慧芬
附錄本案論罪科刑法條全文：
毒品危害防制條例第10條
施用第1級毒品者，處6月以上5年以下有期徒刑。
施用第2級毒品者，處3年以下有期徒刑。
附表：
┌──┬────┬───────────┬──────────────┐
│編號│物品名稱│      數量及重量      │        鑑定結果            │
├──┼────┼───────────┼──────────────┤
│1   │白色粉末│1 包（淨重0.12公克，空│經檢驗均含有第一級毒品海洛因│
│    │        │包裝重0.18公克）      │成分。（法務部調查局調科壹字│
│    │        │                      │第000000000 號鑑定通知書）。│
└──┴────┴───────────┴──────────────┘


司法院資訊處製作；財團法人民間司法改革基金會備份。
